臺灣屏東地方法院刑事判決　　　　　　　 99年度易字第545號
公　訴　人　臺灣屏東地方法院檢察署檢察官
被　　　告　吳維倫
上列被告因竊盜案件，經檢察官提起公訴（99年度偵字第815號）
，本院判決如下：
    主  文
吳維倫犯攜帶兇器竊盜罪，處有期徒刑柒月。
    事  實
一、吳維倫基於意圖為自己不法所有之竊盜犯意，於民國99年1
    月3 日21時35分許前不久之同日某時許（起訴書誤為98年12
    月31日18時許前某時），駕駛車牌號碼WJ-5796 號自小貨車
    ，至屏東縣新埤鄉○○路屏187 乙線10.5公里處，趁無人注
    意之際，持其不知情之父親所有置於上開自小貨車上之客觀
    上足對人之生命、身體、安全構成威脅，具有危險性之破壞
    剪1 支，剪斷設置於該處為屏東縣新埤鄉鄉○○○○路燈之
    電纜線（即起訴書所指路燈銅線，毀損部分未據告訴），而
    竊取長約7.51公尺之電纜線得手（價值約新臺幣630 元）。
    嗣於99年1 月3 日21時35分許，因該自小貨車停放於該處，
    為巡邏員警發現有異，遂上前對其盤查，發覺有2 條遭剪斷
    之電纜線置於該自小貨車之車斗內，另2 條遭剪斷之電纜線
    置於其實力支配下之該自小貨車旁之地上，而查獲上情，並
    扣得上開電纜線4 條（已返還屏東縣新埤鄉鄉公所）及破壞
    剪1 支。
二、案經屏東縣政府警察局潮州分局報告臺灣屏東地方法院檢察
    署檢察官偵查起訴。
    理  由
壹、證據能力部分：
一、被告吳維倫固爭執證人余良富之陳述，沒有證據能力，惟就
    證人余良富於警詢及偵查中之陳述，並未經本院執之作為認
    定被告犯罪事實之證據，自無論述其證據能力之必要。
二、另本判決後述所引用證據資料，除有爭執之上開部分外，被
    告未爭執證據能力（見本院卷第27頁背面），且於本院言詞
    辯論終結前，被告對於卷附上開爭執部分以外之具有傳聞證
    據性質之證據，既已知其情，而未聲明異議，本院認除上開
    爭執部分已敘明如上外，其他卷附具有傳聞證據性質之證據
    ，並無任何違法取證之不適當情形，以之作為證據使用係屬
    適當，自得採為認定事實之證據。
貳、實體部分：
一、訊據被告吳維倫固不否認其在前揭時、地為警查獲時，在其
    所駕駛之前開自小貨車之車斗內有2 條遭剪斷之電纜線，且
    在該自小貨車旁之地上亦有2 條遭剪斷之電纜線，另該自小
    貨車內有置放1 支破壞剪之事實，惟矢口否認有攜帶破壞剪
    竊取電纜線之犯行，辯稱：電纜線是伊開車經過該處時看到
    的，因為當時有開啟車燈，所以看的很清楚，是伊看到後下
    車去撿的，不是伊拿破壞剪去剪的云云。經查：
  (一)被告坦承之上開事實，復有扣押筆錄、扣押物品目錄表、贓
    物認領保管單、查獲現場暨扣案物品照片等件附卷可稽（見
    警卷第8 至17頁），另有破壞剪1 支扣案可佐，自堪以認定
    。
  (二)另上開經警扣得之4 條電纜線，確係屏東縣新埤鄉鄉公所設
    置於該處之路燈電纜線一節，則據證人即案發後有至現場勘
    查之屏東縣新埤鄉鄉公所職員余良富於本院審理時證述明確
    （見本院卷第105 頁背面），而衡諸證人余良富與被告並無
    親屬關係，此亦據證人余良富於本院審理時陳明並具結在卷
    （見本院卷第105 頁），復未經被告於本院審理時陳稱其與
    證人余良富有何嫌隙或仇恨，則證人余良富當不至甘冒涉犯
    偽證罪之風險，蓄意構陷此部分事實，故證人余良富上述之
    證言應可採信，當堪認定該4 條電纜線確係屏東縣新埤鄉鄉
    公所設置於該處之路燈電纜線無訛。
  (三)被告雖否認有攜帶破壞剪竊取電纜線之犯行，並以前揭情詞
    置辯。惟查：
  1.屏東縣新埤鄉鄉公所所有設置於該處之路燈電纜線，共有2
    次遭剪斷失竊，其中1 次係在被告為警查獲當日即99年1 月
    3 日約1 、2 星期前之某日，另1 次即為被告為警查獲當日
    ，除此之外，並無其他遭剪斷失竊之情，另據證人余良富於
    本院審理時證述明確（見本院卷第105 頁背面），則如前揭
    所述，證人余良富此部分之證言亦堪採信，由此足見被告為
    警查獲持有該4 條電纜線之時間點，與該4 條電纜線遭剪斷
    失竊的時間點，顯然甚為接近；再者，依被告於警詢供稱：
    撿拾該電纜線係要至資源回收場變賣，用來買東西吃等語（
    見警卷第4 頁背面），足見該4 條電纜線當屬有價值之財物
    ，否則被告自不會如其前揭所稱要加以撿拾變賣，則倘若該
    4 條電纜線非被告所剪斷，而係他人所剪斷，依理該他人自
    無可能將該有價值之4 條電纜線留置於該處供被告撿拾。是
    以，徵諸上開各情，上開4 條遭剪斷之電纜線，確係被告特
    意於上開時地前往竊取無誤。
  2.再者，警方在查獲現場係有扣得破壞剪1 支，前已敘及，而
    審以前揭電纜線之竊取，顯須以破壞剪相類的工具剪斷電纜
    線後始得加以竊取，實無法逕以徒手為之，復參以經警扣得
    之前開破壞剪，該刀口處確有黑色痕跡之情，除為被告所不
    否認外（見警卷第4 頁背面、偵查卷第4 頁），並有該破壞
    剪之刀口處相片附卷可佐（見警卷第15頁），足見置於被告
    所駕駛之前開自小貨車上之該支破壞剪，確與該4 條電纜線
    遭竊取時所可能使用之工具及該工具使用後所可能留下之跡
    證，係屬相互吻合，故亦堪認被告確有攜帶該支破壞剪至案
    發現場行竊無誤。
  3.被告固辯稱：是伊開車經過該處時看到的，因為當時有開啟
    車燈，所以看的很清楚云云。惟依前揭扣案物品照片所示，
    可知該經警扣得之4 條電纜線，均係屬細長之物，倘若將之
    置於地面，已非容易查覺，更遑論當時若已屬夜晚時分，衡
    情應更加難以辨識為是，故被告駕駛該小自貨車行經該處，
    縱有開啟車燈，但在天色及車速之影響下，應無清晰辨認之
    可能，故被告上開所辯，與常情顯不相符，自難認為可採。
  (四)至證人余良富固於偵查中證稱：並無法分辨何者為屏東縣新
    埤鄉鄉公所電纜線等語，復於檢察官提示警卷所附之扣案電
    纜線供辯認時再證稱：沒有辦法分辨出是否為新埤鄉鄉公所
    電纜線等語（見偵查卷第12頁），惟證人余良富當時證稱之
    真意係因為市面上有很多相同的東西，所以才會如此回答檢
    察官，亦即所證稱的情形係指一般的情形，並非針對1 月3
    日即被告遭警查獲時的情況，此業據證人余良富於本院證述
    明確（見本院卷第106 頁），故證人余良富於偵查中所為證
    言，自難採為有利被告認定之依據，併此指明。
  (五)綜上，本案事證明確，被告前揭所辯，並無可採，被告上揭
    竊盜之犯行，堪以認定，應予依法論科。
二、論罪科刑部分：
  (一)查被告行為後，刑法第321 條加重竊盜罪之規定業於100年1
    月26日修正公布，並自同年1 月28日施行。修正前該條規定
    之法定刑為「六月以上五年以下有期徒刑」，修正後則改為
    「六月以上五年以下有期徒刑，得併科新台幣十萬元以下罰
    金」，除原有有期徒刑之法定刑外，並得再併科新台幣10萬
    元以下罰金；另修正前該條第1 項第1 款原規定「『於夜間
    』侵入住宅或有人住居之建築物、船艦或隱匿其內而犯之者
    」，始構成該款之加重竊盜罪，亦即上開侵入竊盜行為若非
    「於夜間」所為，僅屬刑法第320 條之普通竊盜罪，然修正
    後該條款則刪除『於夜間』之文字，故於任何時刻侵入住宅
    或有人住居之建築物、船艦或隱匿其內而竊盜者，均核屬該
    款所稱之加重竊盜罪。故經比較新舊法結果，應以修正前之
    規定有利於被告，爰依刑法第2 條第1 項前段規定，適用修
    正前刑法第321 條之規定，合先敘明。
  (二)按刑法第321 條第1 項第3 款之攜帶兇器竊盜罪，係以行為
    人攜帶兇器竊盜為其加重條件，此所謂兇器，其種類並無限
    制，凡客觀上足對人之生命、身體、安全構成威脅，具有危
    險性之兇器均屬之，且祇須行竊時攜帶此種具有危險性之兇
    器為已足，並不以攜帶之初有行兇之意圖為必要，最高法院
    79年臺上字第5253號著有判例可資參照。扣案之破壞剪1 支
    ，為金屬製品，且有一定之長度，此有該破壞剪之照片附卷
    可參（見警卷第14頁），且既足以持之剪斷電纜線之用，顯
    係具有相當鋒利程度、硬度之金屬器具，依社會一般觀念堪
    認該支破壞剪在客觀上均足以對人之生命、身體、安全構成
    威脅，而屬兇器無訛。是核被告所為，係犯修正前刑法第32
    1 條第1 項第3 款之攜帶兇器竊盜罪。
  (三)本院審酌被告正值年輕力壯，自應依循正軌賺取財物，詎其
    不思此為，竟以前揭竊盜手法，意圖牟取不法所得，嗣於本
    院審理時仍飾詞圖卸其責，行為實有不該，惟另考量被告上
    開所竊得之電纜線，僅長約7.51公尺，價值非高等一切情狀
    ，認檢察官具體求處有期徒刑1 年，尚屬過重，爰量處如主
    文所示之刑。至扣案之破壞剪1 支，為被告持以行竊所用之
    物，雖如前述，惟並非被告所有，而係其父親所有，業據被
    告供明在卷（見本院卷109 頁），自無從併與宣告沒收。
據上論斷，應依刑事訴訟法第299 條第1 項前段，刑法第2 條第
1 項、修正前刑法第321 條第1 項第3 款，判決如主文。
本案經檢察官鍾佩真到庭執行職務。
中    華    民    國    100     年    4   月    11    日
              刑事第一庭  審判長法  官  徐美麗
                                法  官  薛侑倫
                                法  官  楊宗翰
以上正本證明與原本無異。
如不服本判決應於收受判決後10日內向本院提出上訴書狀，並應
敘述具體理由；其未敘述上訴理由者，應於上訴期間屆滿後20日
內向本院補提理由書（均須按他造當事人之人數附繕本）「切勿
逕送上級法院」。
中    華    民    國    100     年    4   月    11    日
                                書記官  鍾小屏
附錄本判決論罪科刑之法條：
修正前刑法第321 條：
犯竊盜罪而有左列情形之一者，處6 月以上、5 年以下有期徒刑
：
一、於夜間侵入住宅或有人居住之建築物、船艦或隱匿其內而犯
    之者。
二、毀越門扇、牆垣或其他安全設備而犯之者。
三、攜帶兇器而犯之者。
四、結夥三人以上而犯之者。
五、乘火災、水災或其他災害之際而犯之者。
六、在車站或埠頭而犯之者。
前項之未遂犯罰之。